【裁判字號】    90,訴,1640
【裁判日期】    901023
【裁判案由】    強盜
【裁判全文】
臺灣高雄地方法院刑事判決                          九十年度訴字第一六四號
    公  訴  人  臺灣高雄地方法院檢察署檢察官
    被      告  甲○○
    指定辯護人  本院公設辯護人  丙○○
右列被告因強盜案件，經檢察官提起公訴（九十年度偵字第一一二八七號），本院判
決如左：
    主  文
甲○○無罪。
    理  由
一、公訴意旨略以：被告甲○○與其姓名不詳之友人，共基於意圖為自己不法所有之
    犯意聯絡，持客觀上足為兇器之西瓜刀乙把，於民國九十年五月二日凌晨二時三
    十分許，共乘機車至高雄縣大寮鄉○○路三一一之一號前，見被害人乙○○獨自
    一人坐在路旁機車上，被告甲○○將所持之西瓜刀架在乙○○之頸部，致使乙○○不能抗拒，而與其友人強行將乙○○身上之新台幣（下同）六千五百元搶走，
    並於得手後逃逸無蹤。嗣於同年五月三日，因乙○○自電視新聞中得知甲○○與
    施明佳（另案提起公訴）飛車搶奪被捕，認出被告甲○○即係當日強盜之人，乃
    報警查獲上情，因認被告甲○○涉犯刑法第三百三十條第一項、第三百二十一條
    第一項第三款之加重強盜罪嫌。
二、按犯罪事實應依證據認定之，無證據不得推定其犯罪事實；不能證明被告犯罪者
    ，應諭知無罪之判決，刑事訴訟法第一百五十四條、第三百零一條第一項分別定
    有明文。次按被害人之陳述如無瑕疵，且就其他方面調查又與事實相符，固足採
    為科刑之基礎，倘其陳述尚有瑕疵，則在未究明前，據採為論罪科刑之根據，即
    難認為適法；又認定犯罪事實應依證據，為刑事訴訟法所明定，故被告否認犯罪
    事實所持之辯解，縱屬不能成立，仍非有積極證據足以證明其犯罪行為，不能遽
    為有罪之認定（最高法院六十一年台上字第三０九號、三十年上字第一八三一號
    判例意旨可資參照）。
三、本件公訴人認被告甲○○涉犯刑法第三百三十條第一項、第三百二十一條第一項
    第三款之加重強盜罪嫌，無非以被害人乙○○之指述及被告所陳案發時與其女友
    洪碧鄉所在之高雄縣鳳山市○○路九一號八樓，經警查結果，均無此姓名及地址
    ，被告所辯難信為真為其論據。訊據被告甲○○堅決否認犯行，辯稱：案發時伊
    與女友洪碧鄉、陳元忠、蘇逸洹、丁○○等人均在伊高雄縣鳳山市○○街九一號
    八樓租住處聊天、吃宵夜，凌晨三時三十分許，才各自回房睡覺，直到上午十時
    許，伊才獨自外出，伊並未搶被害人乙○○之金錢等語。經查：
    （一）被害人乙○○雖指述被告於九十年五月二日凌晨二時三十分許，持類似西
          瓜刀之刀械抵住其頸部，強盜其身上之六千五百元等情，然據其於本院審
          理時陳稱：「．．前後不到二分鐘的時間（指行搶時間），當天搶我的歹
          徒有戴全罩式白色安全帽，我被搶的地點沒有路燈，路邊的商店也都打烊
          了，所以很暗」等語（詳本院九十年九月二十五日審判筆錄），則被害人
          對於突如其來之歹徒持刀架住其頸部脅迫交出財物，根本不及防備，衡情
          ，其內心驚懼絕對非比尋常，且案發當時已值深夜，案發地點又無路光，
          光線昏暗，歹徒又戴全罩式安全帽，而前後行搶時間不及二分鐘，被害人
          在驚懼之際，是否能於短暫的時間內透過微弱的光線看清歹徒之面貌，尚
          非無疑。再者，被害人於九十年五月三日（案發翌日）警訊時陳稱：「（
          問：當時被搶財物時，周嫌二人騎乘何種車輛？）金贏家牌的機車，光線
          昏暗顏色未能看清楚。」，卻於事隔一個半月後之九十年六月二十八日檢
          察官偵訊時陳稱：「（問：是甲○○持西瓜刀強盜你的財物？）是的，他
          當時騎紅色車。」，衡情警訊時離案發時間最近，被害人印象理當較為清
          晰，何以被害人於警訊時答稱不能看清歹徒騎乘機車之顏色，於偵查中又
          能明確陳稱歹徒是騎紅色機車？其指述正確性亦有可議，是以，尚難僅憑
          被害人片面之詞，遽論被告涉有本件犯行。
    （二）被告辯稱伊於案發當時與洪碧鄉、陳元忠、蘇逸洹、丁○○等人均在伊高
          雄縣鳳山市○○街九一號八樓租屋處云云。然經本院傳訊證人洪碧鄉、陳
          元忠、蘇逸洹、丁○○等人，雖均證稱案發當時伊等與被告共同於上開租
          屋處，然其等對於該租屋處之客廳及三間房間如何分配之問題回答分別有
          所不同，證人洪碧鄉陳稱：「甲○○、周祖平與伊皆睡客廳，蘇逸洹與謝
          鎰穗睡一間，陳元忠住一間、一間沒人住。」；證人陳元忠證稱：「謝鎰
          穗與蘇逸洹睡客廳，洪碧鄉與甲○○睡一間，伊及周祖平一人睡一間。」
          ；證人蘇逸洹證稱：「伊與陳元忠睡一間，甲○○與洪碧鄉睡一間，周祖
          平睡一間。」；證人丁○○證稱：「伊與蘇逸洹睡一間，甲○○與洪碧鄉
          睡客廳。」；證人周祖平則證稱：「伊等沒有分配房間，有位置就睡。」
          云云，固足認證人等證詞不足採信，被告所辯案發時與證人等同處一室與
          事實不符，然揆諸前揭最高法院三十年上字第一八三一號判例要旨，亦不
          得因被告所辯不成立，而遽為被告有罪之認定。
    （三）再者，依前揭最高法院六十一年台上字第三０九號判例意旨，被害人之陳
          述除須無瑕疵外，仍須有其他補強證據相佐，始能作為論罪科刑之基礎。
          本件被害人雖指述被告持刀強盜其身上財物，然除其指述有前揭（一）之
          瑕疵外，並無任何其他證據可以佐證被告確有公訴人所訴之犯行。
四、綜上所述，依現有證據顯尚難以認定被告確有公訴人指訴之加重強盜犯行，自應
    依首揭法條規定，為被告無罪之諭知。
據上論斷，應依刑事訴訟法第三百零一條第一項，判決如主文。
中      華      民      國      九十      年      十    月    二十三    日
                                  臺灣高雄地方法院刑事庭
                                      法  官    吳  宏  榮
右正本證明與原本無異。
如不服本判決，應於判決送達後十日內，向本院提出上訴狀。
                                      書記官    呂  怜  勳
中      華      民      國      九十      年      十    月    二十三    日


司法院資訊處製作；財團法人民間司法改革基金會備份。
